【裁判字號】    95,台上,3468
【裁判日期】    950623
【裁判案由】    殺人
【裁判全文】
最高法院刑事判決            九十五年度台上字第三四六八號
    上  訴  人  甲○○
                        14號.
上列上訴人因殺人案件，經台灣高等法院台南分院中華民國九十
五年五月十六日第二審更審判決（九十五年度上重更(一)字第五八
號，起訴案號：台灣台南地方法院檢察署九十四年度偵字第二七
五三號）後，依職權逕送審判，視為被告已提起上訴，本院判決
如下：
    主  文
上訴駁回。
    理  由
本件原判決認定上訴人甲○○因向地下錢莊借款，無力償還，要
求其同居女友許惠雪幫忙籌措遭拒，雙方時生口角。民國九十四
年二月二十二日上午八時許，許惠雪自外返回兩人同居之台南市
○○路○段二五八巷三十一號四樓之八住處，收拾行李，打算離
開，上訴人見狀，再與許惠雪因債務問題發生爭吵，上訴人先徒
手毆打許惠雪臉部，許惠雪佯稱打電話予吳正借款應急，乃於同
日上午九時二十九分向上訴人借用0000000000門號手
機撥打吳正住處電話（00－0000000號），電話接通後
，許惠雪卻向吳正哭訴遭上訴人毆打情事，上訴人聽聞後醋勁大
發，更顯憤怒，萌生殺意，即至該住處陽台取來不詳刀子一把（
業經上訴人丟棄未尋獲扣案），明知頭、頸部係人體之要害；頸
部並有大動脈通過，以利刃砍刺，隨時會造成失血過多，足以致
人死亡，猶基於殺人之犯意，持上開利刃，猛力朝許惠雪之頭部
、頸部、左胸部、腹部及左上肢等身體各處，或砍、或刺、或割
共二十九刀，使許惠雪之頭部、頸部、左胸部、腹部及左上肢等
身體多處或砍傷、或切割傷、或穿刺傷（許惠雪受傷之部位、細
部、傷勢別、刀數及傷勢描述詳如附表所示），許惠雪並因遭受
攻擊而閃躲、跌倒，致碰撞其右臉顴部、鼻頭右側、人中兩側和
左顴部而受有大小不一之多處瘀傷，最大者未逾二〤一公分，及
下巴底部有數個小瘀傷，最大者未逾一．五〤一公分等傷害，終
造成許惠雪因頭、頸部切割傷合併左側總頸動脈割裂及大量出血
當場死亡。上訴人犯案後，隨即穿上夾克，將作案之兇刀置於身
上攜走，並持鑰匙鎖上房門後，始騎乘機車離去，並至台南市中
山公園，將兇刀丟棄於北門路公園圍牆邊草叢。嗣因吳正發覺有
異，於同日上午九時五十分許向警方報案，警方到場後，委請鎖
匠開啟房門，始發現許惠雪已倒臥血泊死亡。上訴人則於同月二
十三日下午五時三十五分許經警在其投宿之台南市○○路○段五
十七號二樓旅社拘提到案等情。係以上訴人於警詢、檢察官偵查
、第一審及原審已自白上情不諱。又查被害人許惠雪之死因，經
鑑定結果，認死亡原因為頭、頸部切割傷合併左側總頸動脈割裂
及大量出血，死亡方式為他殺等情，有法務部法醫研究所鑑定書
一份在卷可稽。再者，上訴人到案後，警方在其所著左皮鞋、左
褲管、毛線衣左袖口所採衣物血棉ＤＮＡ，經鑑驗結果與被害人
之ＤＮＡ－ＳＴＲ型別相同，亦有內政部警政署刑事警察局九十
四年六月十六日刑醫字第０九四００三二二二二四號鑑驗書一紙
附卷可稽。此外，上訴人殺人所用之兇刀，雖丟棄於台南市中山
公園北門路圍牆邊草叢而迄未能尋獲，然核與證人陳復到所證述
：我於同月二十三日十時三十分在中山公園靠近北門路圍牆邊第
三棵與第四棵大王椰子樹中間，在草地內有看到一把刀刃白色的
刀子等情相符，且有證人陳復到所手繪之兇刀外形圖在卷可憑，
經上訴人確認係持以行兇之兇刀無訛。綜參上開補強證據，已足
資證明上訴人所為之前述自白，具有相當程度之真實性，上訴人
前述自白之犯罪事實確屬真實。又按頭、頸部係人體之要害；頸
部並有大動脈通過，以利刃砍刺，隨時會造成失血過多，足以致
人死亡，此為上訴人所當知，乃上訴人竟持利刃，朝被害人之頭
部、頸部、左胸部、腹部及左上肢等身體各處，或砍、或刺或割
多達二十九刀。又參以被害人受傷之部位多半集中在頭、頸部（
頭部七刀、頸部十二刀），且被害人之頭部之切割傷部分有：左
頂部有三道切割傷和一道砍傷，其方向均為中上左下（即自頭頂
朝向左耳），切割傷最長者為七公分長，寬及深均未逾五毫米，
砍傷長九公分，寬度為八毫米，深達左頂骨外板，且其上形成一
道五公分長淺凹槽；左顳部後側向前下方延伸有兩道長切割傷，
較低位者切過左耳上緣，長十八公分，寬一公分，深九毫米，此
切割傷之下端有另一淺切割傷延伸至左口角附近；左耳垂下端及
下巴左側後段有一切割傷，長五點三公分，寬三毫米，深未逾五
毫米；頸部切割傷部分有：頸部有多個切割傷，最長者起自右耳
道下方七公分處向左側水平延伸，越過甲狀軟骨上端之頸部正中
線止於其左側二點五公分處，寬及深均未逾四毫米，其右側頸部
有一切割傷，位於下頸近肩部，長五點三公分，寬八毫米，深六
公厘；左側頸部上端亦有一切割傷，位於左外耳道下方五公分處
，長四公分，寬及深均未逾三公厘；後頸部有七道切割傷，最長
者位於髮線下端一公分處，呈水平走向，寬及深均未逾二公厘；
前頸部尚有兩道穿刺傷，一道位於左側甲狀軟骨側下方，長四公
分，寬二公分，向左上方刺入並切斷部分左胸鎖乳突肌和肩峰舌
骨肌，同時亦切開左側總頸動脈和內頸靜脈；另一道位於左鎖骨
內段上緣，長三點五公分等傷，由上開傷勢多半集中在頭、頸部
，且刀數多達二十九刀，並揮砍傷處之長及刺入之深，足徵上訴
人當時係向被害人之頭、頸部要害揮砍猛刺，且其下手力道甚猛
，顯有奪取被害人之性命，致被害人於死地之殺人決意，甚為明
灼。已敘明所憑證據及認定理由。對於上訴人所辯：伊行兇當時
頭很痛，神智已經錯亂，砍多少刀或砍哪裡均不知道云云，何以
不足採信；及上訴人於犯案時並無心神喪失或精神耗弱之情形，
均已依據卷內資料，於理由內逐一指駁、說明。核上訴人所為，
係犯刑法第二百七十一條第一項之殺人罪。因而撤銷第一審判決
，適用刑法第二百七十一條第一項、第三十七條第一項，並審酌
上訴人與被害人為同居關係，僅因細故債務問題，發生口角，竟
起殺機，且下手兇狠殘暴，朝被害人殺二十九刀，造成被害人如
附表所示之傷勢慘狀，及被上訴人犯後坦承犯行，惟尚未與被害
人家屬達成和解賠償損害等一切情狀，量處無期徒刑，褫奪公權
終身。至上訴人犯罪所用之兇刀一把，經上訴人供明已丟棄，迄
未能尋獲而扣案，應認業已滅失，為避免將來執行上之困難，爰
不為沒收之諭知。經核認事用法，均無違誤。本件係依職權逕送
審判，被告未敘明不服原判決之理由，應認其上訴為無理由，予
以駁回。
據上論結，應依刑事訴訟法第三百九十六條第一項，判決如主文
。
中    華    民    國  九十五  年    六    月  二十三  日
                      最高法院刑事第十庭
                          審判長法官  洪  清  江
                                法官  石  木  欽
                                法官  李  伯  道
                                法官  林  勤  純
                                法官  陳  晴  教
      本件正本證明與原本無異
                                      書  記  官
中    華    民    國  九十五  年    七    月    五    日
                                                      Ｌ
附錄條文：
刑法第二百七十一條第一項：殺人者，處死刑、無期徒刑或十年
以上有期徒刑。
附表：
┌──┬──────┬───┬──┬────────────────────────┐
│部位│細部        │傷勢別│刀數│傷勢描述                                        │
├──┼──────┼───┼──┼────────────────────────┤
│頭部│左頂部      │切割傷│3   │1.方向均為中上左下（即自頭頂朝向左耳）。        │
│    │            │      │    │2.最長者為7cm，寬及深均未逾5mm。                │
│    │            ├───┼──┼────────────────────────┤
│    │            │砍傷  │1   │1.方向為中上左下（即自頭頂朝向左耳）。          │
│    │            │      │    │2.長9cm、寬8mm，深達左頂骨外板。                │
│    │            │      │    │3.在左頂骨外板形成5cm長淺凹槽。                 │
│    ├──────┼───┼──┼────────────────────────┤
│    │左顳部後側向│切割傷│2   │1.較低位者，切過左耳上緣，長18cm、寬1cm、深9mm。│
│    │前下方延伸  │      │    │2.另一淺切割傷延伸至左口角附近。                │
│    ├──────┼───┼──┼────────────────────────┤
│    │左耳垂下端及│切割傷│1   │長5.3cm、寬3mm、深未逾5mm。                     │
│    │下巴左側後段│      │    │                                                │
├──┼──────┼───┼──┼────────────────────────┤
│顱面│右臉顴部、鼻│瘀傷  │0   │大小不一，最大者未逾2乘1cm大小。                │
│    │頭右側、人中│      │    │                                                │
│    │兩側和左顴部│      │    │                                                │
├──┼──────┼───┼──┼────────────────────────┤
│頸部│右耳道下方  │切割傷│1   │最長者自右耳道下方7cm處向左側水平延伸，越過甲狀 │
│    │            │      │    │軟骨上端之頭部正中線，止於左側2.5cm處，寬及深均 │
│    │            │      │    │未逾4mm。                                       │
│    ├──────┼───┼──┼────────────────────────┤
│    │右側頸      │切割傷│1   │位於下頸近肩部，長5.3cm、寬8mm、深6mm。         │
│    ├──────┼───┼──┼────────────────────────┤
│    │左側頸上端  │切割傷│1   │位於左外耳下方五公分處，長4cm、寬及深均未逾3mm。│
│    ├──────┼───┼──┼────────────────────────┤
│    │後頸部      │切割傷│7   │最長者位於髮線下端1cm處，呈水平走向，寬及深均未 │
│    │            │      │    │逾2mm。                                         │
│    ├──────┼───┼──┼────────────────────────┤
│    │前頸部      │穿刺傷│2   │1.一道位於左側甲狀軟骨側下方，長4cm、寬2cm，向左│
│    │            │      │    │  上方刺入並切斷部分左胸鎖乳突肌和肩峰舌骨肌，同│
│    │            │      │    │  時亦切開左側總頸動脈和內頸靜脈。              │
│    │            │      │    │2.另一道位於左鎖骨內段上緣，長3.5cm、寬1.5cm，深│
│    │            │      │    │  達第六頸椎側突。                              │
│    ├──────┼───┼──┼────────────────────────┤
│    │下巴底部    │瘀傷  │0   │排列與下巴骨略呈平行，最大者未逾1.5乘1cm大小。  │
├──┼──────┼───┼──┼────────────────────────┤
│胸部│左乳頭上方  │穿刺傷│1   │位於左乳頭內上方3cm處，長1cm、寬2mm、深3.5cm，未│
│    │            │      │    │刺入胸腔，乳房組織內出血量亦不多。              │
├──┼──────┼───┼──┼────────────────────────┤
│腹部│肚臍下方    │穿刺傷│4   │1.肚臍下方2cm處有3個略成一直線排列之穿刺傷，長度│
│    │            │      │    │  均介於2.5-3cm之間，均深入腹腔。               │
│    │            │      │    │2.肚臍下方4cm處有一小穿刺傷，長1cmm、深3.3cm，未│
│    │            │      │    │  刺入腹腔。                                    │
│    │            │      │    │3.腹腔內約有150毫升積血。                       │
├──┼──────┼───┼──┼────────────────────────┤
│左上│左肘背      │砍傷  │1   │長5cm、寬1.5cm、深達尺骨鷹嘴部，造成尺骨鷹嘴部骨│
│肢  │            │      │    │折。                                            │
│    ├──────┼───┼──┼────────────────────────┤
│    │左前臂尺骨  │切割傷│1   │長4.5cm、寬1.2cm、深0.8cm，未達尺骨。           │
│    │側          │      │    │                                                │
│    ├──────┼───┼──┼────────────────────────┤
│    │左手腕背側  │切割傷│1   │長5.5cm、寬1.4cm、深達皮下脂肪組織，未傷及肌腱。│
│    ├──────┼───┼──┼────────────────────────┤
│    │左手背拇指  │切割傷│2   │長未逾3.5cm、寬未逾1cm、深未逾5mm。             │
└──┴──────┴───┴──┴────────────────────────┘


司法院資訊處製作；財團法人民間司法改革基金會備份。
